【裁判字號】    95,上易,504
【裁判日期】    950912
【裁判案由】    侵權行為損害賠償
【裁判全文】
臺灣高等法院民事判決                 95年度上易字第504號
上  訴  人  乙○
被  上訴人  甲○○
上列當事人間請求侵權行為損害賠償事件，上訴人對於中華民國
95年4月28日臺灣臺北地方法院94年度訴字第5906號第一審判決
提起上訴，本院於95年8月29日言詞辯論終結，判決如下：
    主  文
上訴駁回。
第二審訴訟費用由上訴人負擔。
    事實及理由
一、本件被上訴人起訴主張：被上訴人與上訴人為再婚夫妻，上
    訴人於民國92年11月18日上午11時許因細故與被上訴人爭執
    ，竟持刀以威脅生命安全事項恐嚇被上訴人，致被上訴人心
    生畏怖，精神大受打擊，刑事責任部分上訴人已被判決有罪
    在案。此外，上訴人曾多次限制被上訴人出入房屋，被上訴
    人乃向法院申請核發保護令，上訴人之行為，使被上訴人精
    神受盡煎熬，得依民法侵權行為之規定，請求上訴人賠償新
    台幣（下同）30萬元之非財產上損害。另原審共同被告周伯
    凌 (下稱周伯凌)為上訴人之子，明知其並未設籍於台北市
    大安區○○○路○段81號11樓之5房屋，竟以其與被上訴人
    有債務關係之不實事項為由，阻礙被上訴人將該房屋交付予
    買受人許書賓；且基於竊佔之犯意，與訴外人陳仲雄、鄭立
    偉及多名不詳人士，共同佔用該房屋，致被上訴人因遲延交
    屋而須支付買受人30萬元之違約金，復為儘速取得該房屋而
    給付30萬元搬遷費予陳仲雄等人，周伯凌上開竊佔行為業經
    刑事判決有罪在案，足見其確有竊佔之侵權行為，得依民法
    侵權行為之規定，請求周伯凌賠償60萬元之財產損失、50萬
    元之非財產上損害及因遲延交屋所支付之水、電、瓦斯費用
    8030元等語。聲明：、上訴人應給付被上訴人30萬元及自
    附帶民事起訴狀繕本送達上訴人之翌日起至清償日止按年息
    百分之五計算之利息。、周伯凌應給付被上訴人110萬803
    0元及自附帶民事起訴狀繕本送達周伯凌之翌日起至清償日
    止按年息百分之五計算之利息。、願供擔保，請准宣告假
    執行 (原審就上訴人部分，認上訴人於前開時、地持刀恐嚇
    被上訴人，判命上訴人應給付被上訴人精神慰撫金15萬元及
    自94年6月30日起至清償日止按年息百分之五計算之利息，
    而駁回被上訴人其餘請求；至於周伯凌部分，則判命周伯凌
    應給付被上訴人75萬8030元及自94年6月30日起至清償日止
    按年息百分之五計算之利息，而駁回被上訴人其餘請求。上
    訴人對原判決不利於己部分聲明不服，提起上訴；被上訴人
    及周伯凌對原判決不利於己部分，均未聲明不服。是本院僅
    就被上訴人主張上訴人於前開時、地持刀恐嚇被上訴人，請
    求上訴人給付精神慰撫金有無理由部分為審究)。並於本院
    答辯聲明：上訴駁回。
二、上訴人則以：上訴人與被上訴人爭執時，適因手持水果刀切
    柳丁，並無加害被上訴人生命之犯意，兩造於當日晚間尚且
    共進晚餐，足證被上訴人並未心生恐懼，上訴人行為或屬不
    當，然未侵害被上訴人，被上訴人主張心生畏怖，精神大受
    打擊，顯非事實。退而言之，兩造互為配偶，被上訴人縱因
    上訴人出言恐嚇而心生畏懼，亦瞬間即逝，上訴人為一老榮
    民，靠退休金維生，身體多病，開銷繁多，生活並非富裕；
    而被上訴人售屋得款1600萬元，生活寬裕，原審判令上訴人
    賠償被上訴人15萬元，實嫌太高等語置辯。並於本院上訴聲
    明：、原判決不利於上訴人部分廢棄。、上開廢棄部分
    ，被上訴人在第一審之訴及假執行之聲請均駁回。
三、本件經依民事訴訟法第463條準用同法第270條之1第1項第3
    款規定，整理並協議簡化爭點及不爭執點後，兩造同意僅就
    言詞辯論時所陳述之事實及主張之法律關係為論斷。查被上
    訴人主張兩造係再婚夫妻，於92年11月18日上午11時許，在
    台北市大安區○○○路○段81號11樓之5住處，因家中瑣事
    爭執，斯時上訴人確係手持水果刀等情，為上訴人所不爭執
    ，堪信被上訴人此部分事實之主張為真正。惟被上訴人主張
    上訴人當時持刀係以威脅生命安全事項恐嚇被上訴人，致被
    上訴人心生畏怖，精神大受打擊，得依民法侵權行為之規定
    ，向上訴人請求精神慰撫金等情，則為上訴人所否認，並以
    前開情詞置辯。則本件應予審究之重要爭點厥為：、上訴
    人是否有持刀以威脅生命安全事項恐嚇被上訴人致被上訴人
    心生畏怖之侵權行為？、如有上開侵權行為，被上訴人得
    請求之非財產上損害額為何？茲分述如下：
(一)、上訴人是否有持刀以威脅生命安全事項恐嚇被上訴人致被
      上訴人心生畏怖之侵權行為：
１、查被上訴人主張上訴人於前開時、地持刀對伊恐嚇之後，曾
    於92年11月26日立切結書乙紙交付被上訴人，其上載明：「
    「……二、日前因情緒不穩定，持刀警告內人，致使其受驚
    ，特表歉意，並保證爾後不再有類似情形發生，安心過日子
    ，歡樂渡晚年。立字人：乙○親書92.11.26」等語，並提出
    該切結書影本為證（見本院卷第21頁)。雖上訴人辯稱當時
    係因友人來訪，基於夫妻情誼，才依被上訴人之意出具此切
    結書等語。惟未舉證以實其說，自難信其所辯為真。
２、次查，上訴人被訴恐嚇乙案經台灣台北地方法院檢察署檢察
    官起訴後，已由台灣台北地方法院刑事庭以94年度易字第67
    4號刑事判決依恐嚇罪判處上訴人拘役30日，如易科罰金以
    300元折算1日。雖上訴人不服，提起上訴，仍經本院刑事庭
    以94年度上易字第1975號刑事判決駁回上訴確定，有該二判
    決在卷可考 (見原審卷第5至9頁及第75至84頁)。益見被上
    訴人主張上訴人於上開時、地因細故與伊爭執，即持刀以威
    脅生命安全事項恐嚇伊，致伊心生畏怖等情非虛，堪信上訴
    人於上開時、地確有出言恐嚇被上訴人之侵權行為。
(二)、被上訴人得請求上訴人給付之精神慰撫金為何：
１、按不法侵害他人之身體、健康、名譽、自由、信用、隱私、
    貞操，或不法侵害其他人格法益而情節重大者，被害人雖非
    財產上之損害，亦得請求賠償相當之金額，民法第195條第1
    項定有明文。
２、查上訴人持刀恐嚇被上訴人之情節，不可謂不重，被上訴人
    心生畏怖，精神受有打擊，自非無稽。本院審酌兩造身分、
    地位、經濟能力及配偶關係等情，認為上訴人應賠償被上訴
    人之精神慰撫金以15萬元為適當。
三、綜上所述，被上訴人依侵權行為損害賠償法律關係，請求上
    訴人給付被上訴人15萬元，洵屬正當，應予准許，原審就此
    為上訴人敗訴判決，核無違誤，上訴意旨指摘原判決此部分
    不當，求予廢棄改判，為無理由，應予駁回上訴。又本件事
    證已臻明確，兩造其餘攻擊、防禦方法經逐一審酌後，認與
    判決結果無涉，無再論述之必要，附此敘明。
四、據上論結，本件上訴為無理由，依民事訴訟法第449條第1項
    、第78條，判決如主文。
中    華    民    國    95    年    9    月    12    日
                    民事第十庭
                        審判長法  官  阮富枝
                              法  官  陳財旺
                              法  官  黃豐澤
正本係照原本作成。
不得上訴。
中    華    民    國    95    年    9     月    13    日
                              書記官  廖艷莉


司法院資訊處製作；財團法人民間司法改革基金會備份。
